【裁判字號】    99,監,141
【裁判日期】    990413
【裁判案由】    指定監護人等
【裁判全文】
臺灣板橋地方法院民事裁定              99年度監字第141號
聲  請  人  甲○○
相  對  人
即禁治產人  丙○○
關  係  人  乙○○
上列當事人間聲請指定監護人等事件，本院裁定如下：
    主      文
選定甲○○（男、民國○○年○○月○○日生、身分證統一編號：Ｚ000
000000號）為監護宣告之人丙○○（女、民國○○年○月○○日生、
身分證統一編號：Ｚ000000000號）之監護人。
指定乙○○（男、民國○○年○○月○○日生、身分證統一編號：Ｚ000
000000號）為會同開具財產清冊之人。
聲請程序費用由聲請人負擔。
    理      由
一、本件聲請意旨略以：受監護宣告之人丙○○（女、民國○○年
    ○ 月○○日生、身分證統一編號：Ｚ000000000號）係聲請人之
    養母，因患有重度憂鬱症，前經鈞院以98年度禁字第352 號
    民事裁定宣告丙○○為禁治產人，惟丙○○無法定監護人，
    丙○○家屬一致推舉聲請人擔任監護人，爰依法請求鈞院選
    定聲請人為受監護宣告之人丙○○之監護人，並指定關係人
    乙○○（丙○○之二哥）為會同開具財產清冊之人等語。
二、按民法總則施行法第4 條第2 項規定：「民法總則中華民國
    97年5 月2 日修正之條文施行前，已為禁治產宣告者，視為
    已為監護宣告；繫屬於法院之禁治產事件，其聲請禁治產宣
    告者，視為聲請監護宣告…。」。
    民法總則施行法第4 條之1 規定：「民法規定之禁治產或禁
    治產人，自民法總則中華民國97年5 月2 日修正之條文施行
    後，一律改稱為監護或受監護宣告之人。」。
    民法總則施行法第4 條之2 規定：「中華民國97年5 月2 日
    修正之民法總則第14條至第15條之2 之規定，自公布後一年
    六個月施行。」，亦即自98年11月23日施行。
    又民法第1110條規定：「受監護宣告之人應置監護人。」。
    又按民法第1111條規定：「法院為監護之宣告時，應依職權
    就配偶、四親等內之親屬、最近1 年有同居事實之其他親屬
    、主管機關、社會福利機構或其他適當之人，選定1 人或數
    人為監護人，並同時指定會同開具財產清冊之人。法院為前
    項選定及指定前，得命主管機關或社會福利機構進行訪視，
    提出調查報告及建議。監護之聲請人或利害關係人亦得提出
    相關資料或證據，供法院斟酌。」。
    又民法第1111條之1 規定：「法院選定監護人時，應依受監
    護宣告之人之最佳利益，優先考量受監護宣告之人之意見，
    審酌一切情狀，並注意下列事項：一、受監護宣告之人之身
    心狀態與生活及財產狀況。二、受監護宣告之人與其配偶、
    子女或其他共同生活之人間之情感狀況。三、監護人之職業
    、經歷、意見及其與受監護宣告之人之利害關係。四、法人
    為監護人時，其事業之種類與內容，法人及其代表人與受監
    護宣告之人之利害關係。」。
三、經查，聲請人主張上揭事實，業據其提出戶籍謄本、身分證
    影本、本院98年度禁字第352 號裁定、親屬系統表、同意書
    各1 件為證，堪信真實。本院審酌聲請人為受監護宣告之人
    丙○○之養子，現已成年，與丙○○關係密切，且有意願擔
    任丙○○之監護人，並經丙○○之親屬一致推舉為監護人等
    情，認聲請人應有監護丙○○之能力並適任之，是由聲請人
    任監護人，符合受監護宣告之人丙○○之最佳利益，爰依民
    法第1111條第1 項規定，選定聲請人甲○○為受監護宣告之
    人丙○○之監護人。另參酌關係人乙○○為受監護宣告人丙○○之二哥，經丙○○之家屬推舉為會同開具財產清冊之人
    ，爰併指定關係人乙○○為會同開具財產清冊之人。
四、依非訟事件法第139 條之2 第1 項、第138 條第2 項、第12
    2 條第3 項規定，裁定如主文。
中    華    民    國    99    年    4     月    13    日
                  家事法庭  法  官  黃惠瑛
以上正本係照原本作成。
如對本裁定抗告須於裁定送達後10日內向本院提出抗告狀。
中    華    民    國    99    年    4     月    13    日
                            書記官  張美玉

司法院資訊處製作；財團法人民間司法改革基金會備份。
